【裁判字號】    97,易緝,49
【裁判日期】    970229
【裁判案由】    詐欺
【裁判全文】
臺灣臺中地方法院刑事判決              97年度易緝字第49號
公  訴  人  臺灣臺中地方法院檢察署檢察官
被      告  乙○○
上列被告因詐欺案件，經檢察官提起公訴（96年度偵緝字第5號
），被告於準備程序中就被訴事實為有罪之陳述，受命法官於聽
取當事人之意見後，經本院合議庭裁定由受命法官獨任進行簡式
審判程序，判決如下：
    主          文
乙○○幫助意圖為自己不法之所有，以詐術使人將本人之物交付
，處有期徒刑貳月，如易科罰金，以銀元佰元即新臺幣玖佰元
折算壹日。
    犯罪事實及理由
一、犯罪事實：
    乙○○為幫助姓名年籍不詳綽號「阿明」之成年男子及其所
    屬之詐騙集團實行犯罪，竟將其在中華郵政股份有限公司清
    水南社郵局（下稱南社郵局），申請辦理帳號000000-0帳號
    之存摺及提款卡後，在95年 3月底某日，在臺中縣之不詳工
    地交予綽號「阿明」者使用，「阿明」及其所屬之詐騙集團
    得手後，乃於95年5 月15日上午10時許，撥打電話予甲○○
    ，佯稱甲○○抽中獎金，要求甲○○匯款至乙○○上開帳戶
    ，使甲○○陷於錯誤，並於同年5月16日上午9時許匯款新台
    幣（下同）32000元至乙○○上開帳戶，嗣因甲○○無法聯
    絡「阿明」而查覺有異，始知受騙，案經臺中縣警察局清水
    分局報請臺灣臺中地方法院檢察署檢察官偵查起訴。
二、證據名稱：
（一）被告乙○○於本院準備程序及審理時為認罪之陳述。
（二）被害人甲○○於警詢中之指述。
（三）被害人甲○○匯款32000元至被告上開郵局帳戶內之中國
      信託商業行匯款申請書影本1紙。
（四）中華郵政股份有限公司豐原郵局分別於95年5月26日、95
      年6月6日及95年9月6日以營字第0950201527號、第000000
      0000號及第0950202953號函檢送被告上開帳戶之開戶基本
      資料及交易往來明細資料。
三、查該姓名年籍不詳綽號「阿明」之成年男子及其所屬之詐騙
    集團以上開方式為詐騙行為，使被害人甲○○陷於錯誤，而
    依其指示匯款，是其等所為，均係犯刑法第339條第1項之詐
    欺取財罪。被告將其上開金融機構帳戶之存摺及提款卡（含
    密碼）出售交付予該綽號「阿明」之成年男子供詐騙財物使
    用，顯係基於幫助該成年人詐欺取財之犯意，且其所為提供
    前開郵局帳戶之行為，屬刑法詐欺取財罪構成要件以外之行
    為，其既以幫助他人犯罪之意思而參與犯罪構成要件以外之
    行為，核其所為，係犯刑法第30條第1項前段、第339條第1
    項之幫助詐欺取財罪。被告係以幫助詐欺取財犯罪之意思參
    與犯罪，為詐欺取財之幫助犯，爰依刑法第30條第2項規定
    ，依正犯之刑減輕之。
四、按行為後法律有變更者，適用行為時之法律；但行為後之法
    律有利於行為人者，適用最有利於行為人之法律，刑法第2
    條第1項定有明文。查被告為本件犯罪時之刑法第41條第1項
    前段規定：「犯最重本刑為5年以下有期徒刑以下之刑之罪
    ，而受6個月以下有期徒刑或拘役之宣告，因身體、教育、
    職業、家庭之關係或其他正當事由，執行顯有困難者，得以
    1元以上3元以下折算1日易科罰金。」又其行為時之易科罰
    金折算標準，修正前罰金罰鍰提高標準條例第2條前段（現
    已刪除）規定，就其原定數額提高為100倍折算1日，則本件
    被告等行為時之易科罰金折算標準，應以銀元300元折算1日
    ，經折算為新臺幣後，應以新臺幣900元折算為1日。惟民國
    95年7月1日修正公布施行之刑法第41條第1項前段則規定：
    「犯最重本刑為5年以下有期徒刑以下之刑之罪，而受6個月
    以下有期徒刑或拘役之宣告者，得以新臺幣1,000元、2,000
    元或3,000元折算1日易科罰金。」比較修正前後之易科罰金
    折算標準，以95年7月1日修正公布施行前之規定，較有利於
    被告，則應依刑法第2條第1項前段，適用修正前刑法第41條
    第1項前段規定，定其折算標準。
五、次按中華民國96年罪犯減刑條例業於96年7月4日公布，並自
    96年7月16日施行，該條例第2、3、5條分別明文規定：「犯
    罪在中華民國96年4月24日以前者，除本條例另有規定外，
    依下列規定減刑：三、有期徒刑、拘役或罰金，減其刑期或
    金額二分之一」、「下列各罪，經宣告死刑、無期徒刑或逾
    有期徒刑一年六月之刑者，不予減刑：十五、刑法第339 條
    」、「本條例施行前，經通緝而未於中華民國96年12月31日
    以前自動歸案接受偵查、審判或執行者，不得依本條例減刑
    。」查本件被告所犯上揭幫助詐欺取財罪之犯罪時間，雖係
    在96年4月24日以前，惟其於96年7月16日本條例施行前之同
    年5月29日經本院發佈通緝，遲至97年1月16日始因通緝到案
    而撤銷通緝，屬上揭減刑條例第5條規定不予減刑之情形，
    故依上開規定，不得減刑，併予指明。
六、依刑事訴訟法第273條之1第1項、第299條第1項前段、第310
    條之2、第454條第1項，刑法第339條第1項、第30條第1項前
    段、第2項、修正前刑法第41條第1項前段，罰金罰鍰提高標
    準條例第1條前段、修正前罰金罰鍰提高標準條例第2條，現
    行法規所定貨幣單位折算新臺幣條例第2條，判決如主文。
七、如不服本判決，得於判決書送達之日起10日內，以書狀敘述
    理由，向本院提出上訴。
中    華    民    國    97    年    2     月    29    日
                    刑事第一庭  法  官  唐光義
以上正本證明與原本無異。
上訴書如未敘述理由，應於上訴期間屆滿後20日內補提理由書於
本院。                          書記官  黃麗鈺
中    華    民    國    97    年    2     月    29    日
附錄論罪科刑法條
中華民國刑法第339條
意圖為自己或第三人不法之所有，以詐術使人將本人或第三人之
物交付者，處5年以下有期徒刑、拘役或科或併科1千元以下罰金
。
以前項方法得財產上不法之利益或使第三人得之者，亦同。
前二項之未遂犯罰之。


司法院資訊處製作；財團法人民間司法改革基金會備份。
